臺灣高等法院民事判決
109年度上易字第597號
上  訴  人  黃國旙  
被 上訴 人  張朝國  
訴訟代理人  林家祺律師
複 代理 人  王琬華律師

上列當事人間請求損害賠償事件，上訴人對於中華民國109年4月
10日臺灣士林地方法院108年度訴字第695號第一審判決提起上訴
，本院於109年8月26日言詞辯論終結，判決如下：
    主      文
上訴駁回。
第二審訴訟費用由上訴人負擔。
    事實及理由
一、上訴人主張：被上訴人於民國107年6月26日向原法院聲請就
    伊所有之財產於新臺幣（以下未註明幣別者均同）500萬元
    範圍內為假扣押（下稱本件假扣押事件），經原法院裁定准
    許，被上訴人以該裁定為執行名義，聲請強制執行，經原法
    院核發扣押命令，查扣伊於台北富邦商業銀行股份有限公司
    （下稱富邦銀行）之存款121元、美金118.46元、人民幣335
    .52元及外匯定期存款5筆計美金2萬3,000元及人民幣4萬元
    ，及伊於永豐商業銀行股份有限公司（下稱永豐銀行）之存
    款1萬5,324元及人民幣14萬2,914.29元（含定期存款人民幣
    14萬2,484元）；又囑託臺灣苗栗地方法院（下稱苗栗地院
    ）查封伊所有如原判決附表（下稱附表）所示之不動產。嗣
    被上訴人對伊提起本案訴訟，經原法院判決被上訴人敗訴，
    被上訴人提起上訴後撤回起訴，而告確定。伊對原法院107
    年度司裁全字第380號裁定聲明異議，經原法院廢棄該裁定
    並已確定。伊因被上訴人上開惡意聲請假扣押並執行伊之財
    產，而受有下列損害：㈠伊富邦銀行及永豐銀行存款遭假扣
    押無法動用，致母親醫療費用須向親戚借款達60餘萬元支應
    ，伊之損失按年息15％計算之利息為10萬元。㈡伊富邦銀行及
    永豐銀行人民幣、美元外幣定存因遭假扣押而無法啟封，導
    致匯率損失28萬1,784元，又人民幣定存單到期後因被扣押
    而無法續存，亦損失利息2萬9,320元。㈢伊所有如附表所示
    不動產於假扣押期間無法出售，於啟封後低價出售予親戚，
    損失100萬元。㈣伊因本件假扣押事件引起身體不適，被上訴
    人應賠償伊精神慰撫金10萬元。㈤伊委任律師進行假扣押之
    本案訴訟，支出律師費10萬元及抗告費1萬2,000元而受有損
    害。㈥伊原本信用良好，因財產遭假扣押而名譽受損，並遭
    富邦銀行拒絕貸款，亦受有損害等語。爰依民法第184條第1
    項前段、第195條第1項及民事訴訟法第531條規定，一部求
    為命被上訴人賠償上訴人50萬1,000元及自本件假扣押命令
    生效日起算之法定遲延利息之判決。
二、被上訴人則以：伊因於另案訴訟中，遭上訴人以書狀誣指以
    「恫嚇、欺瞞」等手段與之達成調解，使該案之承辦法官、
    書記官、兩造律師、開庭之庭務員及旁聽人士均聽聞前開足
    以貶損伊名譽之不實人身攻擊，而對上訴人提起侵權行為損
    害賠償訴訟，又上訴人曾於調解成立後惡意拒絕給付，自承
    無資力，且遭另案強制執行，伊為保全前開債權而向原法院
    聲請假扣押，經獲准後據以聲請強制執行，嗣本案訴訟判決
    伊敗訴，經伊評估後認無再爭訟之必要，始撤回起訴，並撤
    回假扣押強制執行之聲請。是伊所為假扣押之聲請係屬正當
    權利之行使，並無故意、過失及不法侵害上訴人之權利。況
    上訴人就其主張因本件假扣押事件所受之損害，亦未舉證證
    明之，伊對上訴人並無賠償損害之責任可言等語，資為抗辯
    。
三、原審為上訴人敗訴之判決，上訴人不服，提起上訴，並聲明 ：                                                  ㈠原判決廢棄。
    ㈡被上訴人應給付上訴人50萬1,000元。    
    被上訴人答辯聲明：上訴駁回。
四、經查：被上訴人於107年6月26日向原法院聲請就上訴人之財
　　產於500萬元範圍內為假扣押，經原法院以107年度司裁全字
    第380號裁定准許，被上訴人執該裁定為執行名義，對上訴
    人財產聲請強制執行，經原法以107年度司執全字第264號執
    行事件受理，並於107年7月5日核發扣押命令，查扣上訴人
    於富邦銀行之存款121元、美金118.46元、人民幣335.52元
    及外匯定期存款5筆合計美金2萬3,000元、人民幣4萬元，及
    上訴人於永豐銀行之存款1萬5,324元及人民幣14萬2,914.29
    元（含定期存款人民幣14萬2,484元），並囑託苗栗地院以1
    07年度司執全助字第70號，查封上訴人所有如附表所示之不
    動產。嗣被上訴人對上訴人提起本案訴訟，經原法院以107
    年度訴字第1187號判決被上訴人敗訴，被上訴人提起上訴後
    ，於108年1月22日具狀撤回起訴，經上訴人於108年1月28日
    具狀同意，而生撤回效力。上訴人對原法院107年度司裁全
    字第380號裁定不服聲明異議，原法院以107年度執事聲字第
    79號裁定廢棄該裁定，被上訴人提起抗告後撤回抗告而告確
    定等事實，為兩造所不爭執，並有原法院107年度執事聲字
    第79號民事裁定及108年2月13日士院彩107司執全吉字第264
    號通知可稽（見原審卷一第19至22頁，卷二第14頁），並有
    原法院107年度司裁全字第380號影印卷附於本院卷後足參，
    此部分事實堪信為真實。是兩造間之主要爭點為：上訴人是
    否因被上訴人之本件假扣押事件而受有損害?茲分述如下。 
五、按當事人主張有利於己之事實者，就其事實有舉證之責任。
    但法律別有規定，或依其情形顯失公平者，不在此限，民事
    訴訟法第277條定有明文。次按因故意或過失，不法侵害他
    人之權利者，負損害賠償責任；不法侵害他人之身體、健康
    、名譽、自由、信用、隱私、貞操，或不法侵害其他人格法
    益而情節重大者，被害人雖非財產上之損害，亦得請求賠償
    相當之金額，民法第184條第1項前段、第195條第1項分別定
    有明文。又假扣押裁定因自始不當而撤銷，或因第529條第4
    項及第530條第3項之規定而撤銷者，債權人應賠償債務人因
    假扣押或供擔保所受之損害；假扣押所保全之請求已起訴者
    ，法院於第一審言詞辯論終結前，應依債務人之聲明，於本
    案判決內命債權人為前項之賠償。債務人未聲明者，應告以
    得為聲明，民事訴訟法第531條亦有明文。若債務人並未因
    假扣押或供擔保而受有損害，及所受損害與假扣押間並無因
    果關係，即無令債權人依前開規定負損害賠償責任之可言。
六、經查，上訴人主張其因被上訴人本件假扣押事件，致其富邦
    銀行、永豐銀行之存款無法動用，而向親戚借款，致損失匯
    差及按年息15%計算之利息；又其所有如附表所示不動產於
    假扣押啟封後，低價出售予親戚致損失至100萬元云云。惟
    其所提上證1調解書，至多僅能證明上訴人曾於107年6月起
    至108年3月止之間陸續向訴外人郭紀彤借款共100萬元，然
    上開調解書就該筆借款無約定應付利息之記載，自無從證明
    上訴人有以其中60萬元用以支付其母之醫療費用，而受有支
    付10萬元利息之損害。上訴人主張其因假扣押事件而將附表
    所示不動產於啟封後低價售予親戚乙節，對於其何不能依正
    常買賣方式出售之原因，何以須以低於市價二分之一之價格
    出售，所稱損失約100萬元之計算為何等事實，均未舉證證
    明，自無足取。又上訴人主張其在富邦銀行、永豐銀行之人
    民幣及美金定存，因扣押而遭受匯差損失，及因無法續存2
    年，致受依定存優惠利率3.5％計算之利息損失云云，亦未舉
    證以實其說，且存款人於定期存款到期時非必為續存，縱為
    續存，亦非無中途解約之可能，是上訴人主張其無法獲取續
    存之利息云云，難認與假扣押事件有何因果關係。且上開人
    民幣及美金定存，於本件假扣押事件後之107年12月19日，
    即遭原法院另案107年度司執助字第7466號強制執行核發扣
    押命令，有原法院民事執行處108年2月13日士院彩107司執
    全吉字第264號通知書可稽（見原審卷二第14頁），故難認
    上訴人主張之匯差損失及利息損失，係本件假扣押事件所造
    成之損害。至上訴人主張其因本件假扣押事件造成身體不適
    及名譽受損云云，亦未見上訴人舉證以實其說，自難憑採。
    而上訴人主張因本案訴訟支出律師費10萬元及抗告費用1萬2
    ,000元云云，核屬上訴人為維護其訴訟上之權利所為之支出
    ，難認係因本件假扣押事件所生之損害。另上訴人主張其因
    假扣押而遭富邦銀行拒絕貸款云云，雖提出手機簡訊為證（
    見原審卷一第23頁），然該簡訊內容僅能知悉上訴人於107
    年12月10日經富邦銀行為上開通知，至申請信貸之人係何人
    ？申請信貸未達該銀行提供信貸之條件之原因為何？及是否
    與本件假扣押事件有關？均未見上訴人舉證說明，自無足取
    。又上訴人雖於本院言詞辯論時改稱其主張係因強制執行受
    到損害等語（見本院卷第283頁），惟其所稱之強制執行事
    件係原法院107年度司執助字第7466號事件（見本院卷第282
    頁），惟該強制執行事件係第三人張楊寶蓮所聲請，並非被
    上訴人聲請，有原法院執行命令可稽（見原審卷一第151至1
    53頁），與本件假扣押事件係屬二事，故上訴人此部分主張
    ，亦無足取。綜上，上訴人既未能證明其主張因本件假扣押
    事件受有損害及其所受損害與本件假扣押事件間有何因果關
    係等情，則上訴人依民法第184條第1項前段、第195條第1項
    及民事訴訟法第531條規定，請求被上訴人賠償其損害50萬1
    ,000元本息，核屬無據。
七、綜上所述，上訴人依民法第184條第1項前段、第195條第1項
    、民事訴訟法第531條規定請求被上訴人賠償損害，求為命
    被上訴人給付50萬1,000元，及自107年7月5日起至清償日止
    ，按年息5％計算之利息之判決，為無理由，不應准許。從而
    ，原審為上訴人敗訴之判決，核無不合。上訴意旨指摘原判
    決不當，求予廢棄改判，為無理由，應予駁回。      
八、本件事證已臻明確，兩造其餘攻擊、防禦方法及所提證據，
　　經審酌後認與判決結果不生影響，爰不予逐一論列。      
九、據上論結，本件上訴為無理由，依民事訴訟法第449條第1項、第78條，判決如主文。                            
中　　華　　民　　國　　109 　年　　9 　　月　　9 　　日
                  民事第二十二庭
                      審判長法  官  張靜女
                            法  官  湯美玉
                            法  官  丁蓓蓓
正本係照原本作成。
不得上訴。
中　　華　　民　　國　　109 　年　　9 　　月　　9 　　日
  　　　　　　　　　　　　　書記官  余姿慧